臺灣高等法院刑事判決　　　　　　　 100年度上易字第2075號
上　訴　人　臺灣桃園地方法院檢察署檢察官
被　　　告　石丞均 (起訴書誤.
上列上訴人因被告誣告案件，不服臺灣桃園地方法院 100年度易
字第484號，中華民國100年7月29日第一審判決(起訴案號：臺灣
桃園地方法院檢察署100年度偵字第2521號)，提起上訴，本院判
決如下：
    主  文
原判決撤銷。
石丞均未指定犯人，而向該管公務員誣告犯罪，處拘役貳拾日，
如易科罰金，以新臺幣壹仟元折算壹日。
    事  實
石丞均明知其所有之ＨＴＣ牌手機1支 (型號：TATTOOA3233，手
機序號：000000000000000號)係於民國99年8月8日某時許，在不
詳地點遺失，竟於99年8月9日下午 1時10分許，至桃園縣龜山鄉
○○路○段931號桃園縣政府警察局龜山分局龜山派出所，未指定
犯人，向承辦員警誣告其所有之該手機，係於99年8月8日某時，
在其所使用停放桃園縣龜山鄉○○○街前，車牌號碼 5D-0667號
自小客車內遭竊。嗣經警調閱上開手機之通聯紀錄後，查知係林
秀玉所拾獲(所涉侵占遺失物犯行，經原審法院判刑確定)，始查
獲上情。
    理  由
一、本件認定事實所引用之下列卷證資料，並無證據證明係公務
    員違背法定程序所取得，且檢察官、被告石丞均於本院審判
    期日時均表示同意作為證據而不予爭執，且迄至言詞辯論終
    結前亦未再聲明異議，依刑事訴訟法第159條之5 第1項之規
    定，本件認定事實所引用之下列證據，縱屬傳聞證據而不符
    刑事訴訟法第159條之1至第159條之4之規定者，仍均有證據
    能力。
二、訊據被告固坦承有於上開時、地向承辦員警報案之事實，惟
    矢口否認有誣告犯行，辯稱：我報案的時候說手機不見了，
    警察說車子屬私人空間，應該算失竊，他們就用失竊問，我
    沒有要誣告的意思云云。經查：
  (一)被告確有於99年8月9日下午 1時10分許，至桃園縣龜山鄉○
    ○路○段931號之桃園縣政府警察局龜山分局龜山派出所內，
    向承辦員警報案指稱其所有之手機 1支，係於99年8月8日之
    某時，在其所使用停放在桃園縣龜山鄉○○○街前車牌號碼
    5D-0667 號之自用小客車內遭竊，該所警員受理後，依竊盜
    罪嫌追查等情，為被告所不否認，並有被告之警詢筆錄 (詳
    99年度偵字第29729號卷第21、22頁)、桃園縣政府警察局龜
    山分局刑案現場勘察紀錄表(詳同上偵卷第24頁)、車輛現場
    照片(詳同上偵卷第25頁)、桃園縣政府警察局龜山分局龜山
    派出所受理刑事案件報案三聯單(詳原審「易」字卷第10頁)
    附卷可稽。後經警調閱上開手機之通聯紀錄後，查知該手機
    係為林秀玉所取得，並通知被告領回，林秀玉所涉犯之竊盜
    罪嫌經檢察官認定犯罪嫌疑尚有不足而為不起訴處分，涉犯
    之侵占遺失物犯行，業經原審法院以100年度桃簡字第303號
    判決判處罰金新臺幣 8,000元，並已執行完畢等節，業據證
    人林秀玉、曾靜瑜於警詢、偵查中陳述在卷 (詳同上偵卷第
    4-6、12-14、42-44頁)，並有認領保管單 (詳同上偵卷第26
    頁)、行動電話照片(詳同上偵卷第27-29頁)、本院被告全國
    前案紀錄表在卷可參 (詳原審「易」字卷第8頁反面)，此部
    分之事實首堪認定。
  (二)證人即受理被告報案之警員陳諶於原審結證稱：被告的警詢
    筆錄是我製作的，被告當時是說手機在車座前的儀表板遭竊
    ，我們就以竊盜案受理，並非我建議被告要報失竊，如果被
    告當時是說他的手機掉了，別人可能會亂撿，我們會以侵占
    罪處理；竊盜案件，我們會詢問被害人是否需要鑑識，被告
    當時有說要鑑識，所以我們有請鑑識組對被告車輛進行採證
    ，採證至少要一個小時以上，鑑識結果認為該車輛外觀沒有
    遭破壞或可疑工具痕跡，也沒有發現遭侵入或翻動之情形，
    另外我們也有調閱車輛附近的監視錄影帶，但無法調閱等語
     (詳原審「易」字卷第22-24頁)；而警察受理被告報案後，
    確以竊盜案處理，並對被告之自小客車採證，已如前述。是
    警察對於竊盜及侵占遺失物之追查手段有異，如僅係侵占遺
    失物案件，毋需大費周章進行鑑識、採證。故被告於報案時
    如已明確陳述手機係遺失，警員衡情殊無可能指示或教導被
    告以竊盜罪嫌申告，而平白浪費司法資源之理。被告辯稱係
    警察要伊以失竊報案，顯無足採。
  (三)被告於手機遺失後，曾於99年8月9日在Facebook網路上留言
    ：「一個禮拜掉 2隻手機是怎樣，撿到的人在不還我，被我
    抓到……」、「還沒找到啊，我去報警失竊，那個白癡如果
    有用我手機撥打算他衰，直接偷竊送，誰叫他要亂撿」等語
    ，此據被告自承在卷，並有網頁列印資料附卷可參 (詳同上
    偵卷第46頁) 。被告於原審亦供述：伊係高中畢業，曾擔任
    攝影師、弱電工程師、自己開過小吃店、房仲業等，可以清
    楚區別財物失竊及遺失，如果住家遭小偷行竊，伊不會稱有
    人到家裡撿東西等語(詳原審「易」字卷第27頁)，足徵被告
    顯然明知其手機係遺失，而非失竊，始於網路上留言「撿到
    」、「直接偷竊送，誰叫他要亂撿」等語。
  (四)按刑法上誣告罪之成立，以明知所告事實虛偽為要件，所謂
    虛偽係指明知無此事實故意捏造而言 (最高法院40年台上字
    第88號判例意旨參照) 。本案被告明知手機係遺失，卻於製
    作警詢筆錄時，向警員虛構「手機在自小客車內遭竊」之情
    節，其有捏造事實之誣告犯意甚明。此與被告未虛構遭竊事
    實，但誤認他人所涉係竊盜罪，而提出竊盜罪嫌之告訴，迥
    然不同。故被告雖非法律專業人士，縱或未能明確區分刑法
    竊盜罪及侵占遺失物罪之不同，亦無從執此解免其刑責。被
    告辯稱無誣告犯意，係事後卸責之詞，要無可採。
  (五)綜上各節，被告辯稱無誣告犯意云云，與事實不符，不足採
    信。本案事證明確，被告犯行堪以認定，應予依法論科。
三、核被告所為，係犯刑法第171條第1項未指定犯人誣告罪。原
    審未詳為勾稽，輕信被告之辯解而為無罪之諭知，自有未洽
    。檢察官上訴指摘原判決不當，為有理由，應由本院將原判
    決予以撤銷改判。爰審酌被告有公共危險、違反電子遊戲場
    業管理條例之前科，有本院被告前案紀錄表在卷可按，猶不
    思警惕，向警察虛構手機遭竊之事實，致浪費司法資源，幸
    經檢察官查明，所生危害尚小，及其犯罪之動機、目的、手
    段、智識程度等一切情狀，量處拘役20日，並諭知易科罰金
    之折算標準。
據上論斷，應依刑事訴訟法第369條第1項前段、第364條、第299
條第1項前段，刑法第171條第1項，刑法施行法第1條之1第1項前
段、第2項，判決如主文。
本案經檢察官陳傳宗到庭執行職務
中    華    民    國   100    年    10    月    20    日
                  刑事第二庭    審判長法  官  洪光燦
                                      法  官  宋明蒼
                                      法  官  宋松璟
以上正本證明與原本無異。
不得上訴。
                                      書記官  洪宛渝
中    華    民    國   100    年    10    月    20    日
附錄：本案論罪科刑法條全文
中華民國刑法第171條
（未指定犯人誣告罪）
未指定犯人，而向該管公務員誣告犯罪者，處 1 年以下有期徒
刑、拘役或3 百元以下罰金。
未指定犯人，而偽造、變造犯罪證據，或使用偽造、變造之犯罪
證據，致開始刑事訴訟程序者，亦同。